【裁判字號】    92,上訴,1288
【裁判日期】    920910
【裁判案由】    公共危險
【裁判全文】
臺灣高等法院高雄分院刑事判決                  九十二年度上訴字第一二八八號
    上  訴  人
    即  被  告  甲○○
    選任辯護人  朱立人
右上訴人因公共危險案件，不服臺灣高雄地方法院九十二年度訴字第一五八號中華民
國九十二年四月二十八日第一審判決（起訴案號：臺灣高雄地方法院檢察署九十一年
度偵字第二六七四三號），提起上訴，本院判決如左：
    主  文
上訴駁回。
    事  實
一、甲○○位於高雄縣路竹鄉○○○路二百三十七號機車店之老闆，自民國九十一年
    四月間起，即僱用陳國儀、鄭慶峰在其經營之機車店內幫忙處理雜務，並學習修
    理機車，期間由甲○○提供膳宿，但未支付薪資，甲○○因不滿丙○○之弟乙○
    ○自同年六月間起與其母親沈余富美來往，陳國儀、鄭慶峰身為甲○○之機車店
    內一員亦同感氣憤，於九十一年十月十三日晚間十一時許，三人在上開機車店飲
    酒時，甲○○又提及此事，鄭慶峰即提議至現供乙○○使用坐落於高雄縣路竹鄉
    ○○路六十三號之住宅放火，三人乃基於共同放火燒燬現供人使用住宅之犯意聯
    絡，先由甲○○出資新台幣（下同）三十元交由陳國儀至高雄縣路竹鄉之北嶺加
    油站向加油員林偉倫購買汽油，林偉倫並因而贈送陳國儀空保特瓶三個裝置汽油
    ，陳國儀購得汽油後，鄭慶峰即持其所有之打火機一個及機車店內之日曆紙一張
    ，與鄭慶峰由上開機車店步行約五分鐘至乙○○上述住宅，而甲○○則駕駛汽車
    停在高雄縣路竹鄉○○○路與民治路口接應，陳國儀（經原審判處有期徒刑三年
    六月確定）與鄭慶峰（經原審判處有期徒刑三年八月確定）到達乙○○之住宅後
    ，由陳國儀持二瓶汽油倒在乙○○住宅之地上，鄭慶峰則持一瓶汽油倒在房間之
    床鋪及地上，並由鄭慶峰以打火機點燃日曆紙後，丟至乙○○之住宅內，即逃離
    現場，幸經住在隔壁即高雄縣路竹鄉○○路五十九號丙○○之家人發現，立即報
    請消防隊迅速將火勢撲滅，始未釀成巨災，而陳國儀、鄭慶峰隨即坐上在附近等
    候由甲○○駕駛之汽車駛至甲○○姐夫丁鳳儀所有之高雄縣岡山鎮○○街一號五
    樓建物中躲藏，嗣復由甲○○駕駛汽車搭載陳國儀、鄭慶峰至屏東墾丁過夜，而
    警方經由目擊陳國儀、鄭慶峰逃離現場之劉東明指認後循線查獲上情，並扣得甲
    ○○、陳國儀、鄭慶峰所有，供犯罪所用之保特瓶三個、打火機一個、日曆紙一
    張及購買汽油之統一發票一張。
二、案經高雄縣警察局湖內分局報請臺灣高雄地方法院檢察署檢察官偵查起訴。
    理  由
一、訊據上訴人即被告甲○○則矢口否認右揭教唆縱火犯行，辯稱：我雖與被告陳國
    儀、鄭慶峰於案發當晚在我機車店內喝酒，惟係鄭慶峰說要報仇，而叫陳國儀去
    買汽油，我有叫他二人不要去放火，但陳國儀、鄭慶峰仍要去，他們與乙○○之
    間之恩怨是選村長時引起的，與我無關等語。
二、經查：
（一）原審共同被告陳國儀、鄭慶峰於九十一年四月間至被告甲○○位於高雄縣路竹
      鄉○○○路二百三十七號之機車店內學習修理機車，期間均由被告甲○○提供
      膳宿，而陳國儀、鄭慶峰另在機車店幫忙補胎拿零件等情，業經證人即被告甲
      ○○之妻周水鳳於原審到庭證述屬實（見原審卷第八九頁），故原審同案被告
      陳國儀、鄭慶峰係被告甲○○經營機車店內一員等情，堪信屬實。
（二）原審共同被告陳國儀、鄭慶峰對於右揭事實於警偵訊及原審審理時均坦承不諱
      ，核與被害人乙○○於警訊及原審審理時指訴之情節相符，復經證人林偉倫、
      丙○○、劉東明、丁鳳儀於原審審理時證述明確在卷，且有現場照片四幀在卷
      可佐，此外，復有扣案之保特瓶三個、打火機一個、日曆紙、統一發票各一張
      在卷可稽，故原審同案被告陳國儀、鄭慶峰之自白核與事實相符，堪以採信。
（三）被害人乙○○與被告甲○○之母沈余富美於九十一年六月間交往迄今，而被告
      甲○○之父已去世約六年，惟被告甲○○反對其母與乙○○交往一節，業經被
      告甲○○及被害人乙○○於原審陳述在卷（見原審卷第八七頁），而原審共同
      被告陳國儀、鄭慶峰與被害人乙○○間，並不認識，且彼此間無任何恩怨，亦
      經陳國儀、鄭慶峰及乙○○於原審時供述屬實（見原審卷第八四頁、第八七頁
      ），故原審共同被告陳國儀、鄭慶峰至乙○○之住宅放火，應係基於其二人與
      被告甲○○間之情誼，而為被告甲○○出面教訓被害人乙○○所致。且原審共
      同被告陳國儀、鄭慶峰與被告甲○○既同為機車店共同工作之伙伴，當無設詞
      誣陷被告甲○○之理，且共同被告甲○○、陳國儀、鄭慶峰間復無利害關係存
      在，換言之，並非原審共同被告陳國儀、鄭慶峰供出被告甲○○，其二人即可
      獲免刑責，故被告陳國儀、鄭慶峰前開自白，既與事實不無矛盾不符之處，自
      得採為認定被告甲○○犯行之依據。
（四）被告甲○○經營之機車店（高雄縣路竹鄉○○○路二百三十七號）距離被害人
      乙○○住宅（高雄縣路竹鄉○○路六十三號）約一百公尺，走路約五分鐘即可
      到達，而原審共同被告陳國儀、鄭慶峰由機車店步行至被害人乙○○住宅放火
      時，被告甲○○駕駛汽車停放在路竹鄉○○○路與民治路口接應，且購買汽油
      之三十元係由被告甲○○所出等情，業經被害人乙○○及原審共同被告鄭慶峰
      當庭繪製地圖各一份在卷可稽（詳原審卷第九七頁、第九六頁），且經原審共
      同被告陳國儀、鄭慶峰於警訊及原審審理時供陳在卷（詳警卷第二一頁、第二
      二頁、原審卷第三０頁、第三一頁、第八四頁、第八五頁、第九０頁、第九一
      頁），是被告甲○○與陳國儀、鄭慶峰間就本案縱火犯行，自具有犯意聯絡及
      行為之分擔。
（五）被告甲○○於陳國儀及鄭慶峰放火後，先開車載其二人至高雄縣岡山鎮被告甲
      ○○之姐夫丁鳳儀所有之某處大樓五樓躲藏，該屋無電但有水供應等情，業據
      原審共同被告鄭慶峰於原審供述在卷（見原審卷第九一頁），核與證人即被告
      甲○○之姐夫丁鳳儀於原審到庭證述：高雄縣岡山鎮○○街一號五樓所有人為
      我，現在是空屋，那裏沒有電、但有水，有時被告甲○○要到岡山辦事情，所
      以我留一付鑰匙給被告甲○○等語相符（見原審卷第九二頁）。而原審共同被
      告鄭慶峰既與證人丁鳳儀不熟識，焉能知悉丁鳳儀所有上開空屋之情況，足認
      其供述應非子虛。且被告甲○○既未提議陳國儀及鄭慶峰二人前去被害人乙○
      ○家縱火，且依其所述，甚至阻止陳國儀及鄭慶峰二人前去縱火，為何陳國儀
      及鄭慶峰二人縱火後，被告甲○○馬上開車將陳國儀及鄭慶峰載至其姊夫丁鳳
      儀所有之大樓空屋躲藏，不久，又開車載陳國儀及鄭慶峰至屏東縣墾丁公園散
      心？其所為目的何在？依常理，躲之唯恐不及，豈有再與之同遊之理？可見陳
      國儀及鄭慶峰之縱火行為與被告甲○○難脫關係。
（六）被告之選任辯護人以：原審共同被告陳國儀及鄭慶峰於第一次警訊時均供稱無
      人教唆縱火等語，嗣於第二次警訊時二人始均改稱：係甲○○提議要燒丙○○
      家等語，之後於偵查、原審中其二人亦均為受被告甲○○之教唆而放火之供述
      ，可見陳國儀及鄭慶峰先後之供述有重大之瑕疵，自難採為被告甲○○論罪之
      唯一依據云云。然原審共同被告陳國儀及鄭慶峰先後所述，雖有所出入，但陳
      國儀及鄭慶峰既從被告甲○○家出發前去縱火，且縱火後由被告甲○○安排處
      所躲藏，之後，又由被告甲○○開車載陳國儀及鄭慶峰去墾丁公園散心，可見
      被告甲○○對於陳國儀及鄭慶峰二人之關心非比尋常，如其與該縱火案無何關
      連，豈有如此舉動之理？且陳國儀及鄭慶峰於第一次之警訊筆錄與之後多次之
      供述均不相同，自應以其後之供詞較為可採，因此尚難僅以陳國儀及鄭慶峰前
      後些微出入之供詞，遽以全盤否認陳國儀及鄭慶峰之供述，何況除此共犯之供
      詞外，又有上開情況證據可資佐證，本件共犯陳國儀及鄭慶峰之供詞並非作為
      被告甲○○論罪之唯一依據甚明。
（七）被告之選任辯護人又以：原審共同被告陳國儀、鄭慶峰雖曾供稱：甲○○出資
      叫陳國儀去買汽油，並用自小客車搭載我們二人到洪文和住處巷口，才又叫我
      們二人去縱火等語，與目擊證人劉東明僅指認陳國儀、鄭慶峰二人，未目睹被
      告甲○○有同往等語不符，陳國儀、鄭慶峰二人之供詞顯有嚴重瑕疵，不足採
      信等抗辯。然依本院前開認定，陳國儀、鄭慶峰二人與被告甲○○在被告之機
      車行謀意後，即由被告出資三十元給陳國儀前去加油站購買汽油，購回後，陳
      國儀、鄭慶峰二人則自行步行前往縱火，被告甲○○則開車在高雄縣路竹鄉○
      ○○路與民治路口等候、接應，因此陳國儀、鄭慶峰二人縱火後離開現場時被
      目擊證人劉東明發現，因此目擊證人劉東明僅看到陳國儀、鄭慶峰二人跑離縱
      火現場，而未看到被告甲○○，乃是當然之事，陳國儀、鄭慶峰二人之供詞與
      目擊證人劉東明之證詞，並無矛盾之處，被告之選任辯護人對此顯有誤會，併
      此敘明。
（八）至被告甲○○聲請傳訊之證人宋輝松於本院九十二年八月六日調查時結證：「
      我在選村長前二、三個月，在庄內有聽到「峰仔」與另一人我不記得他的名字
      說要去庄內放火，他們說這話的地點我不清楚，因為那不是我的住處村莊，當
      時只有他們二人在場，沒有其他人在場等語（見本院卷第三十二頁、第三十三
      頁），此證詞與被告之選任辯護人於本院所述：被告今日帶證人宋輝松到庭，
      證人當天在甲○○之機車行有聽到鄭慶峰跟陳國儀說因選村長之事，要去乙○
      ○家放火，證人當天剛好去找甲○○，證人有聽到這些話等語不符，證人宋輝
      松竟然連在何處聽到上開話語都不知道，怎可能會聽到？何況依證人所述，當
      天無第三人在場，如證人係去被告甲○○之機車店找被告，被告當天如不在，
      證人怎會在場？且鄭慶峰、陳國儀與宋輝松不熟，此種縱火犯法之事豈有說給
      證人聽之理？何況被告於原審之前從未主張有該證人，為何至本院調查時卻突
      然出現此證人？亦令人起疑竇！因此證人宋輝松於本院上開證詞，不足作為有
      利於被告甲○○之認定。
（九）綜上所述，足見被告甲○○辯稱未參與本案等語，顯屬卸責之詞，不足採信。
      本件事證明確，被告公共危險犯行，洵堪認定。
三、原審共同被告陳國儀、鄭慶峰雖已著手放火現供被害人乙○○使用之住宅，惟僅
    波及該屋內之棉被、床、衣服等物，該住宅並未燃燒，故未喪失效用，業經被害
    人乙○○及證人丙○○於警訊時陳述在卷（詳警卷第一三頁背面、第一六頁），
    且有照片四幀附卷足憑（詳警卷第二九、第三０頁），可見其犯罪尚屬未遂階段
    ，核被告甲○○所為，係犯刑法第一百七十三條第三項、第一項之放火未遂罪，
    爰依刑法第二十六條前段規定，按既遂犯之刑度減輕其刑。被告甲○○與陳國儀
    、鄭慶峰三人就上開犯行，彼此間互有犯意聯絡及行為分擔，應論以共同正犯。
    公訴意旨認被告甲○○乃係教唆原審共同被告陳國儀、鄭慶峰放火云云，惟經本
    院調查證據結果，本件於案發當晚，乃係由被告鄭慶峰提議放火，並由被告陳國
    儀購買汽油，業經原審共同被告陳國儀於原審供述在卷（詳原審卷第八四頁），
    難認被告甲○○有教唆之情事，惟起訴之基本社會事實與本院認定之事實同一，
    爰依法變更起訴法條，併此敘明。又放火罪原含有毀損性質在內，放火燒燬他人
    住宅損及前述之棉被、床、衣服等物，自無兼論毀損罪之餘地（最高法院二十九
    年度上字第二三八八號判例意旨參照）。
四、原審就被告甲○○部分，以被告甲○○罪證明確，因予適用刑事訴訟法第三百條
    ，刑法第一百七十三條第三項、第一項、第二十八條、第二十六條前段、第三十
    八條第一項第二款之規定，並審酌被告甲○○僅因反對其母與乙○○交往，即夥
    同陳國儀、鄭慶峰放火燒燬乙○○之住宅，而不顧其他與本案無關之相鄰住宅，
    亦可能同受波及，財產損失尚且不論，放火時間已近深夜，正係居民就寢時刻，
    果如起火燃燒，則可能導致人命喪生，其行為未經深思，僅憑個人之喜惡，未顧
    及他人生命及財產之安全，殊難可取，且犯後猶未能坦承犯行，足認其尚無悔意
    ，且參酌本案實際並未發生住宅燒燬之結果，且損失為棉被、床、衣服等物，尚
    非鉅大等一切情狀，量處有期徒刑四年六月，且扣案之保特瓶三個，業經證人即
    北嶺加油站加油員林偉倫於原審證述：係我送給被告陳國儀加油使用（見原審卷
    第三三頁），故屬共犯陳國儀所有，且係供放火犯罪所用之物；而打火機一個，
    乃為共犯鄭慶峰所有，已據其供承在卷（見原審卷第九三頁），且為供犯罪所用
    之物；另日曆紙一張，已據被告甲○○供陳係共犯鄭慶峰供述自機車店內取出（
    詳原審卷第九三頁），故自屬被告甲○○所有，且供放火犯罪所用之物，均應依
    刑法第三十八條第一項第二款之規定宣告沒收。至於扣案之統一發票一張，既非
    犯罪所用或供犯罪預備之物，又非因犯罪所得之物，自無從宣告沒收。經核原審
    就此部分認事用法核無違誤，所處之刑亦屬適當，被告甲○○上訴意旨，仍執前
    詞，否認犯罪，為無理由，應予駁回。
據上論斷，應依刑事訴訟法第三百六十八條，判決如主文。
本案經檢察官王登榮到庭執行職務。
中      華      民      國    九十二    年      九      月      十      日
                              臺灣高等法院高雄分院刑事第二庭
                                  審判長法官  林正雄
                                        法官  張意聰
                                        法官  黃壽燕
右正本證明與原本無異。
如不服本判決應於收受本判決後十日內向本院提出上訴書狀，其未述上訴理由者，
並得於提起上訴後十日內向本院補提理由書狀（均須按他造當事人之人數附繕本)「
切勿逕送上級法院」。
                                      書記官  黃富美
中    華    民    國      九十二      年      九      月        十      日
附錄本判決論罪科刑法條：
中華民國刑法第一百七十三條
  放火燒燬現供人使用之住宅或現有人所在之建築物、礦坑、火車、電車或其他供水
  、陸、空公眾運輸之舟、車、航空機者，處無期徒刑或七年以上有期徒刑。
  失火燒燬前項之物者，處一年以下有期徒刑、拘役或五百元以下罰金。
  第一項之未遂犯罰之。
  預備犯第一項之罪者，處一年以下有期徒刑、拘役或三百元以下罰金。


司法院資訊處製作；財團法人民間司法改革基金會備份。
